最高法院刑事判決　　　　　　　　　　111年度台上字第870號
上　訴　人　黃建文




上列上訴人因加重詐欺案件，不服臺灣高等法院高雄分院中華民
國110年10月14日第二審判決（110年度上訴字第559 號，起訴案
號：臺灣高雄地方檢察署106年度偵字第20356號），提起上訴，
本院判決如下：
    主  文
上訴駁回。
    理  由
一、按刑事訴訟法第377 條規定，上訴於第三審法院，非以判決
    違背法令為理由，不得為之。是提起第三審上訴，應以原判
    決違背法令為理由，係屬法定要件。如果上訴理由書狀並未
    依據卷內訴訟資料，具體指摘原判決不適用何種法則或如何
    適用不當，或所指摘原判決違法情事，顯與法律規定得為第
    三審上訴理由之違法情形不相適合時，均應認其上訴為違背
    法律上之程式，予以駁回。
二、本件原判決綜合全案卷證資料，本於事實審法院之推理作用
    ，認定上訴人黃建文有如其事實欄所載以網際網路對公眾
    散布而犯詐欺取財之犯行，因而維持第一審依想像競合犯關
    係從一重以刑法第339條之4第1項第3款以網際網路對公眾散
    布而犯詐欺取財罪處斷（經裁量後依累犯之規定加重其刑）
    ，處有期徒刑1年8月，暨諭知相關沒收及追徵之科刑判決，
    而駁回上訴人在第二審之上訴，已詳述其所憑證據及認定之
    理由，核其所為之論斷，俱有卷存證據資料可資覆按，從形
    式上觀察，原判決尚無足以影響其判決結果之違背法令情形
    存在。
三、上訴人上訴意旨略稱：㈠、其未曾以其所註冊使用之「xchi
    enwen.huang@gmail.com 」電子郵件信箱瀏覽自「alisonsu
    @email.com」電子郵件信箱轉傳而來之郵件，且該郵件係經
    上訴人放置於其上開註冊使用電子郵件信箱之「垃圾信件」
    內，乃原判決認定上訴人係「alisonsu@email.com」電子郵
    件信箱之使用人，顯有違誤。㈡、證人郭蘋萱為本件之涉案
    嫌疑人，為求脫罪有誣陷上訴人之可能，原審未予詳查，遽
    而採信郭蘋萱所為之證述，作為不利於上訴人認定之證據，
    允有欠妥。㈢、原審就「alisonsu@email.com」電子郵件信
    箱、批踢踢實業坊帳號「Lagares 」，其申登資料、使用紀
    錄等有利於上訴人之證據均漏未斟酌，且告訴人鄭語茹等人
    於警詢時曾指稱其曾與本件行騙錢財之人有電話聯繫云云，
    原審未調查釐清本件行騙之人是否即為上訴人，同有違誤。
    ㈣、原判決認定上訴人於民國106年9月6日8時51分至10時45
    分間之某時間，曾張貼不實之轉讓韓國團體「Wanna One 」
    見面會門票之虛偽訊息，即原判決所稱之「B 訊息」於批踢
    踢實業坊網站上，向不特定之人詐騙錢財等情。惟倘上訴人
    確曾張貼該不實訊息，理應有明確且特定之張貼時間可查，
    而非如原判決所載行騙時間為某不特定之時間，顯見上訴人
    並未張貼該不實訊息，原判決未詳加查明，遽認上訴人有張
    貼該不實訊息向不特定之人詐財，殊有不當。㈤、上訴人係
    以私訊留言之方式詢問告訴人即鄭語茹、林庭吟有否購買本
    件演唱會門票之意願，而非以公開張貼訊息之方式販售門票
    。且暱稱「Lagares 」帳號係未認證通過之臨時帳號，僅能
    瀏覽批踢踢實業坊網站上之貼文及進行私訊，並不具張貼訊
    息於公開之權限，原判決認定其於該網站公開貼文散布不實
    訊息，允有欠洽。㈥、縱認上訴人犯有本件之罪，因前案所
    受宣告之有期徒刑，因假釋被撤銷，檢察官仍須執行殘刑，
    故尚未全部執行完畢，本件不應成立累犯。原判決未察，誤
    依累犯之規定加重其本件之刑，顯有違誤。㈦、上訴人係亞
    斯伯格症患者，有多家醫院就診紀錄可查，原判決未斟酌此
    情，論處其過重之刑，同有不當云云。
四、惟查：
㈠、取捨證據及認定事實，乃事實審法院職權之行使，其對證據
    證明力所為之判斷，苟不悖通常一般人日常生活之經驗，又
    未違背客觀上應認為確實之定則，並已敘明其何以為此判斷
    之心證理由者，即不能任意指為違法。原判決認定上訴人有
    本件以網際網路對公眾散布而犯詐欺取財之犯行，已就相關
    事證詳加調查論列，復綜合上訴人之供詞，參酌證人郭蘋萱
    、郭庭君、何晉榮及告訴人鄭語茹、林庭吟之證述，徵引扣
    案上訴人所有之灰色襯衫、黑色西裝褲、電腦主機設備及上
    訴人交予郭蘋萱之信封袋，佐以告訴人等提出之匯款憑證，
    稽以本件相關電子郵件信箱及網站之留言及訊息內容之擷取
    畫面、犯罪現場即「大都會網咖」監視器之翻拍照片及上訴
    人騎乘機車之車籍資料，參互斟酌判斷而資為前揭認定，已
    詳細說明其取捨證據判斷之依據及得心證之理由，並就上訴
    人否認犯罪所執其並非本件詐諞錢財之人云云之辯解，乃卸
    責之詞，且與事實不符，敘明何以不足採取之理由，核其所
    為論斷俱有卷內證據資料足憑，且與經驗、論理法則無違。
    上訴意旨否認有本件加重詐欺之犯行云云，無非係就原審採
    證認事職權之適法行使，持憑己見，再為事實上之爭執，並
    非適法之第三審上訴理由。
㈡、二以上徒刑之執行，除數罪併罰，在所裁定之應執行刑尚未
    全部執行完畢以前，各罪之宣告刑均不發生執行完畢之問題
    外，似宜以核准開始假釋之時間為基準，限於原各得獨立執
    行之刑，均尚未執行期滿，始有依刑法79條之1第1、2 項規
    定，合併計算其最低應執行期間，同時合併計算其假釋後殘
    餘刑期之必要。倘假釋時，其中甲罪徒刑已執行期滿，則假
    釋之範圍應僅限於尚殘餘刑期之乙罪徒刑，其效力不及於甲
    罪徒刑。縱監獄將已執行期滿之甲罪徒刑與尚在執行之乙罪
    徒刑合併計算其假釋最低執行期間，亦不影響甲罪業已執行
    完畢之效力。原判決已敘明：上訴人於96年間至98年間，分
    別犯詐欺等罪，先後4 次經法院判處有期徒刑確定，嗣經臺
    灣高等法院臺南分院以101年度聲字第312號裁定應執行有期
    徒刑2年2月確定（下稱甲案）。上訴人另於99年間至100 年
    間，又分別犯詐欺等罪，先後4 次經法院判處有期徒刑確定
    ，嗣經臺灣高等法院高雄分院以103 年度聲字第80號裁定應
    執行有期徒刑6年（下稱乙案）。又上訴人於100年6 月22日
    入監執行上開有期徒刑2年2月（即甲案），並於101年10月7
    日執行完畢後，另接續前述執行有期徒刑6 年（即乙案），
    指揮書執畢日期為106年4月10日，於103 年12月30日假釋出
    監，嗣雖假釋經撤銷，應執行殘刑2年2月又3日，刑期自109
    年11月18日起至112年1月19日止，然上訴人前揭有期徒刑 2
    年2月（即甲案）業於101年10月7 日執行完畢，縱因合併計
    算前後執行刑之最低應執行期間而在後有期徒刑6 年執行刑
    執行中假釋，仍不影響前述有期徒刑2年2月（即甲案）部分
    已執行完畢之效力。從而，上訴人於前揭徒刑（即甲案）執
    行完畢後5 年內再犯本件有期徒刑以上之罪，應構成刑法第
    47條第1 項所規定之累犯等旨（見原判決第14頁第26行至第
    16頁第4 行），已詳細說明其所憑之證據及認定之理由。核
    其所為之論斷，俱有卷內相關上訴人之犯罪前科資料足憑，
    上訴意旨置原判決上述適法之論斷說明於不顧，徒憑己見，
    謂其前案假釋經撤銷，檢察官仍應執行殘刑，故其前案所處
    徒刑尚未執行完畢，本件自不構成累犯云云，而據以指摘原
    判決依累犯之規定加重其刑為不當，依上述說明，要屬誤解
    ，同非合法之第三審上訴理由。
㈢、關於刑之量定，係實體法賦予法院得依職權裁量之事項，苟
    已以行為人之責任為基礎，審酌刑法第57條各款所列事項而
    未逾越法律所規定之範圍，或濫用其權限，即不得任意指摘
    為違法，以為第三審上訴之合法理由。刑法第339條之4第 1
    項第3 款之以網際網路對公眾散布而犯詐欺取財罪，其法定
    本刑為「1年以上7年以下有期徒刑，得併科新臺幣1 百萬元
    以下罰金」。原審依前揭規定，就上訴人所犯本件以網際網
    路對公眾散布而犯詐欺取財犯行，已依刑法第57條各款所列
    事項，審酌上訴人之一切犯罪情狀後，詳細說明第一審判決
    認依累犯之規定加重上訴人之刑，並未使其所受之刑罰超過
    其所應負擔罪責、導致其人身自由因此遭受過苛侵害之情形
    ，因而依據司法院釋字第775 號解釋意旨加重其刑，量處上
    訴人有期徒刑1年8月，並未逾法定刑度，亦無量刑顯然過重
    之情形，因而維持第一審對於上訴人之量刑，已敘明其理由
    綦詳（見原判決第16頁第4 至10行）。此乃事實審法院量刑
    職權之適法行使，並未逾越法律所規定之範圍，或濫用其量
    刑裁量權限，自不得執此指摘原判決違法。上訴意旨關於原
    審量刑之指摘，無非係對原判決適法裁量且已說明之事項及
    屬原審職權之適法行使，徒以自己之說詞，任意指摘，同非
    適法之第三審上訴理由。
㈣、至上訴人其餘上訴意旨，均非依據卷內資料具體指摘原判決
    不適用何種法則或如何適用不當，徒就原審採證認事職權之
    適法行使，以及原判決已明確論斷說明之事項，暨其他不影
    響於判決結果之枝節性問題，漫為爭辯，顯與法律規定得為
    第三審上訴理由之違法情形不相適合。揆之首揭規定及說明
    ，本件上訴人之上訴為不合法律上之程式，應予駁回。
據上論結，應依刑事訴訟法第395條前段，判決如主文。
中    華    民    國   111    年    2     月    24    日
                  刑事第一庭審判長法  官  郭  毓  洲  
                                  法  官  林  英  志  
                                  法  官  林  靜  芬  
                                  法  官  蔡  憲  德  
                                  法  官  周  盈  文  
本件正本證明與原本無異
                                  書記官
中    華    民    國   111    年    3     月    4     日